臺灣屏東地方法院刑事判決　　　　　　　 96年度訴緝字第9號
公　訴　人　臺灣屏東地方法院檢察署檢察官
被　　　告　甲○○
選任辯護人　蔡將葳律師
上列被告因違反醫師法等案件，經檢察官提起公訴（90年度偵緝
字第152 號），本院判決如下：
    主  文
甲○○無罪。
    理  由
一、公訴意旨略以：被告甲○○自民國88年間起，即意圖為自己
    不法所有並以之為常業，於屏東市○○路34巷1 號，開設販
    賣以多種蔬果製成之「精力湯」及生機飲食販賣店，對外誆
  　稱得治癌及治病，其間並於88年11月22日在臺灣日報以「林
    鼎雄」名義（起訴書原記載冒用「林鼎雄」名義，故認涉犯
    行使偽造私文書犯嫌，業經公訴人當庭更正，並減縮此部分
    犯罪事實）刊登廣告，聲稱各種癌症福音，佛家妙方，配合
    生機食療，百分之百起死返生，只要吃得下去放得出來等語
    ，對因癌症腫瘤或其他疾病所苦之不特定大眾施用詐術，嗣
    有朱光輝因癌症、王振興因肝疾、江蕭麗雪因其父癌症或見
    報或經人介紹前往求醫，甲○○遂以其不爛之舌大力游說，
    要求朱光輝等購買其所製生機飲食及「精力湯」等物俾以治
    病，朱光輝等因而陷於錯誤，朱光輝支付每日新臺幣（下同
    ）1 千元，連續購買並服用數日，王振興亦以同一代價連續
    購買並服用10天，江蕭麗雪則以每瓶3 百元，購買「精力湯
    」12天份即12瓶供其父服用，惟朱光輝等未久後均發覺無效
    而停用，迄88年12月間為臺北市南區衛生所發覺上揭臺灣日
    報廣告，因而轉知屏東縣衛生局，方循線查獲上情，因認被
    告涉犯刑法第340 條常業詐欺罪嫌云云。
二、按犯罪事實應依證據認定之，無證據不得認定犯罪事實；又
    不能證明被告犯罪者，應諭知無罪之判決，刑事訴訟法第
    154 條第2 項、第301 條第1 項分別定有明文。又刑事訴訟
    法第161 條已於民國91年2 月8 日修正公佈，其第1 項規定
    ：檢察官就被告犯罪事實，應負舉證責任，並指出證明之方
    法。因此，檢察官對於起訴之犯罪事實，應負提出證據及說
    服之實質舉證責任。倘其所提出之證據，不足為被告有罪之
    積極證明，或其指出證明之方法，無從說服法院以形成被告
    有罪之心證，基於無罪推定之原則，自應為被告無罪判決之
    諭知，最高法院著有92年台上字第128 號刑事判例可資參照
    。再按刑法第339 條第1 項詐欺罪之成立，以意圖為自己或
    第三人不法所有，以詐術使人將本人或第三人之物交付為要
    件。所謂以詐術使人交付，必須被詐欺人因其詐術而陷於錯
    誤，若其所用方法，不能認為詐術，亦不致使人陷於錯誤，
    即不構成該罪，最高法院亦著有46年台上字第260 號刑事判
    例可參。
三、本件公訴人認被告甲○○涉犯常業詐欺罪嫌，無非以：（一
    ）證人鍾石東、朱光輝、王振興、江蕭麗雪之證述；（二）
    臺灣日報廣告1 紙；（三）臺北市南區衛生所函1 份；（四
    ）屏東縣政府處分書1 份；（五）勘驗筆錄及照片3 張等資
    為論據。訊之被告堅決否認有何詐欺犯行，辯稱：伊沒有說
    精力湯有療效，只說是保養食品等語。經查：
(一)證人鍾石東於偵查中證稱：是接獲台北市南港區衛生所轉給
    我們，提及被告有登出可治療癌症的不實廣告，我們衛生局
    就派人去訪查，當時有去被告建南路營業處所訪查並製作紀
    錄，在該處沒有發現任何醫療設備，被告說只是在販賣精力
    湯等語，再被告營業處所固有高懸載有「癌」字之廣告招牌
    ，有勘驗筆錄及照片3 張附卷可稽（89年度偵字第4485號卷
    第38、39頁），然此均僅能證明被告有刊登治療癌症的誇大
    廣告，但不能證明被告確有於客戶前往購買時有浮誇治癌療
    效之施詐行為。
(二)證人朱光輝於本院審理中具結供證：我去找被告時，被告沒
    有說吃這精力湯一定會好，生病的人只要有藥都會去試試看
    ，我是聽他人講說吃了會精神很好，我也沒有看到刊登的廣
　　告，被告沒有威脅或恐嚇過我，我也不覺得被騙等語（本院
    90年度訴字第835 號卷第72頁）；證人王振興亦到庭證稱：
    我是因肝病去找被告，被告在賣生機飲食、精力湯等，他的
    「精力湯」好像3 瓶1 千元，他說喝了可以改造肝功能，我
    去了幾次發現沒有改善，當時他也說「沒有保證會治好」，
    我不覺得被騙等語（同上本院卷第34頁）；證人江蕭麗雪復
    於本院審理中具結供證：是我爸爸胃癌末期，我和我爸爸一
    起去找甲○○，被告沒有保證可以治好，我們也知道不一定
    可以治好，我們不覺得受騙，是我們自願的等語（同上本院
    卷第48頁），參酌上開證言，被告於上開購買者前來時，並
    未特別強調或誇大療效，買者亦未有受騙之感覺，被告此部
    分並無施用詐術之行為，堪予認定。
(三)證人乙○○於本院審理時具結供證：我是血癌患者，88年間
    有去找被告看過，是別人介紹去的，大約去過10次左右，1
    次買3 千元，是生機飲食及精力湯，被告有跟我講，一定可
    以吃到好等語（同上本院卷第138 頁），固能證明被告有對
    其誇大治癌療效之情，但證人復證稱：我覺得沒有被被告騙
    ，因為我有退燒，病情有好轉等語（同上卷頁），參以精力
    湯及生機飲食，在民間已盛行多年，若服用得宜，確能增強
    免疫及抵抗力，對癌症患者而言，常抱著姑且一試之心理，
    也不乏因此而抗癌成功之個案，是由證人乙○○之證言觀之
    ，其應係基於此種心態而購買飲用，並非因被告浮誇治癌效
    果而陷於錯誤購買甚明，是亦難認被告有詐欺之犯行。
    綜上，公訴人所提出之證據，或證明方法，並無從說服本院
    形成被告有罪之心證，且復查無積極證據足資認定被告確有
    公訴人所起訴之常業詐欺犯行，自應為被告無罪判決之諭知
    。
據上論斷，應依刑事訴訟法第301 條第1 項，判決如主文。
本案經檢察官林吉泉到庭執行職務。
中　　華　　民　　國　　96　　年　　6 　　月　　20　　日
                  刑事第三庭 審判長 法  官  吳永宋
                                    法  官  林雅莉
                                    法  官  趙家光
以上正本證明與原本無異。
如不服本判決應於收受本判決送達後十日內向本院提出上訴書狀，
其未敘述上訴理由者，並得於提起上訴後十日內向本院補提理由
書狀（均須按他造當事人之人數附繕本）「切勿逕送上級法院」
中　　華　　民　　國　　96　　年　　6 　　月　　20　　日
                                    書記官  陳勃諺
